臺灣基隆地方法院刑事判決
                                       95年度訴字第769號
公  訴  人  臺灣基隆地方法院檢察署檢察官
被      告  甲○○  


選任辯護人  張漢榮律師
上列被告因妨害性自主罪案件，經檢察官提起公訴（94年度調偵
字第154號），本院判決如下：
    主  文
甲○○成年人對於少年以強暴、脅迫而為性交，處有期徒刑肆年
柒月。
    事  實
一、甲○○係民國00年00月00日生，為下列行為時為已滿20歲之成
    年人，其於民國00年0月0日凌晨0時許，應邀前往基隆市○○
    區○○○街000號0樓友人乙○○住處與乙○○、丙○○、甲女（00年0
    月某日生，於案發時係14歲以上未滿○○歲之少年，其真實姓
    名、年籍及住址均詳如偵查卷內代號00000000號之年籍對照
    表）、丁○○等人共同飲酒聊天。於同日凌晨2時許，乙○○、
    丙○○因酒醉入房休息，丁○○亦先行離去，甲女則因酒後（未
    達不能或不知抗拒之情形）頭暈躺在客廳沙發休息，甲○○見
    屋內並無他人在場有機可趁，乃基於強制性交之犯意，先以
    協助休息為由將甲女推入乙○○父母房間後，隨即違反甲女意
    願撫摸甲女之胸部及下體，並親吻甲女之胸部，經甲女反抗
    將之推開，並欲起身逃離現場，詎甲○○竟將房門反鎖，強壓
    甲女在床，阻止甲女離開現場，並對之掌摑後喝令甲女不准
    叫，且將口水吐進甲女嘴裡，喝令甲女吞下，否則將毆打甲
    女，以此強暴、脅迫方式致使甲女不能抗拒後，吞下甲○○之
    口水，並由甲○○以性器官插入甲女陰道及口腔等方式對甲女
    強制性交得逞。嗣因甲女情緒崩潰哭泣不已，且不斷苦求，
    甲○○始於當日凌晨4、5時許讓甲女離去。甲女返家後向其母
    （年籍詳卷，偵查代號為00000000甲0）哭訴上情，經其母
    偕同報警後而悉上情。
二、案經被害人甲女及甲女之母訴由基隆市警察局第四分局報告
    臺灣基隆地方法院檢察官偵查起訴。
    理  由
壹、證據能力方面：
    按被告以外之人於審判外之言詞或書面陳述，除法律有規定
    者外，不得作為證據，刑事訴訟法第159條第1項定有明文。
    所謂「法律有規定者」，係指同法第159條之1至第159條之5
    及第206條等規定。次按被告以外之人於偵查中向檢察官所
    為之陳述，除顯有不可信之情況者外，得為證據，同法第15
    9條之1第2項復有明定。所稱「不可信之情況」，法院應審
    酌被告以外之人於陳述時之外在環境及情況，例如：陳述時
    之心理狀況、有無受到外力干擾等，以為判斷之依據，故係
    決定陳述有無證據能力，而非決定陳述內容之證明力（參見
    法院辦理刑事訴訟案件應行注意事項第89點）。再被告以外
    之人於審判外之陳述，雖不符第159條之1至第159條之4之規
    定，而經當事人於審判程序同意作為證據，法院審酌該言詞
    陳述或書面陳述作成時之情況，認為適當者，亦得為證據；
    當事人、代理人或辯護人於法院調查證據時，知有第159條
    第1項不得為證據之情形，而未於言詞辯論終結前聲明異議
    者，視為有前項之同意，同法第159條之5亦有明定。經查：
  ㈠關於證人即被害人甲女、證人乙○○、丙○○、甲女之母於警詢
    時向司法警察所為之陳述：查此部分之陳述均係被告以外之
    人於審判外之陳述，且被告及其辯護人於本院準備程序表示
    不同意作為證據，本院復查無刑事訴訟法第159條之1至第15
    9條之5例外得作為證據之情形，故上述證人於警詢時所為之
    陳述，自不得作為本案認定事實存否之證據。
  ㈡關於證人即被害人甲女、證人乙○○、丙○○、甲女之母於偵查
    中向檢察官所為之陳述：
  ⒈查證人甲女、甲女之母於95年9月29日及證人乙○○、丙○○於95
    年3月30日偵訊所言，均經檢察官告以具結之意義及偽證之
    處罰後，朗讀結文及簽名具結，且筆錄內容均經其等核閱無
    訛後簽名，有各該偵訊筆錄及證人結文在卷可參（見154號
    偵查卷第31頁、第33頁、第36至37頁、第51頁、53頁、第55
    至56頁），且上述證人於本院審理時亦未曾主張檢察官有何
    違法取供情事，顯見上述證人於偵查之陳述係出於其自由意
    志，並未受到外力干擾，故其等於偵查時所為之陳述自無顯
    不可信之情況存在，依刑事訴訟法第159條之1第2項規定，
    自有證據能力。
  ⒉另按證人、鑑定人依法應具結而未具結者，其證言或鑑定意
    見，不得作為證據，刑事訴訟法第158條之3定有明文。又告
    訴人係向司法警察機關或偵查機關申告犯罪事實而要求訴追
    之人，其於我國刑事訴訟法中，並非法定列舉之獨立證據方
    法，若以告訴人所親身經歷之事項，作為認定犯罪事實之依
    據時，乃居於證人之地位，亦即其證據方法為證人，必須踐
    行有關證人之證據調查程序，除非有依法不得令其具結之情
    形，否則應命其具結，若依法應具結而未具結時，告訴人有
    關被害經過或如何發現被害人被害經過、當時被害人反應情
    形之陳述，無證據能力，法院不得採其陳述作為判決之基礎
    （參見最高法院96年度臺上字第1019、第2132號判決意旨）
    。查告訴人甲女於94年10月31日、95年3月30日偵查時就其
    所親身經歷被害經過之陳述及告訴人甲女之母於95年3月20
    日偵查時就其發現被害人被害經過及被害人反應情形之陳述
    ，均未經具結，本院復查無其等依法有不得具結之情形，依
    前揭說明，其等於偵查時之證述，自不得作為本案認定事實
    存否之證據。
  ㈢除上述供述證據外，本案下列所引各項被告以外之人於審判
    外之書面陳述，縱不符合刑事訴訟法第159條之1至第159條
    之4之規定，惟公訴人、被告及辯護人於本院審判期日調查
    證據時，已知該等證據係屬審判外之陳述，惟迄本院言詞辯
    論終結前均未就該等證據之證據能力聲明異議（被告及辯護
    人原爭執內政部警政署刑事警察局00年00月0日刑醫字第000
    0000000號函、00年0月0日刑醫字第000000000號函、同年0
    月00日刑醫字第0000000000號函之證據能力，惟嗣於本院00
    年0月00日審理時已表示不爭執證據能力），本院審酌該等
    言詞或書面陳述作成之情況，並無非法取得等不適當之情形
    ，且經本院於審判期日依法進行證據之調查、辯論，被告於
    訴訟上之程序權，已受保障，依同法第159條之5之規定，自
    有證據能力。
貳、實體方面：
一、認定事實所憑之證據及理由訊據被告甲○○固坦承其於00年0
    月0日凌晨有至乙○○位於基隆市○○○街000號0樓住處，與乙○○
    、丁○○、丙○○及甲女一同喝酒聊天，嗣在乙○○之父房間內睡
    覺至早上，惟矢口否認有何強制性交之犯行，辯稱：當天其
    酒後進入乙○○父親房間內睡覺，期間甲女有進入該房間並靠
    著他，其就將她撥開，之後甲女就離開房間，其就繼續躺著
    睡覺，之後就不清楚了，但其確定並未與甲女發生性交行為
    ，亦未撫摸甲女身體或對甲女強制性交，也未在房間內對甲
    女掌摑喝令甲女不准叫云云。辯護人則辯以：本件除被害人
    甲女單一指述及在甲女案發當天所穿之胸罩內側採得疑似被
    告唾液反應之鑑定報告外，並無其他證據足以證明被告有強
    制性交之犯行，且本件未採得被告精液，甲女處女膜亦無紅
    腫或新撕裂傷，故甲女案發當天是否有性交行為及遭受強制
    性交，均有疑問；又依常理判斷，性交時間是從陰莖插入陰
    道開始，至射精為止，平均1分半至2分鐘即為正常，75%之
    美國男性在3 分鐘之內就射精，則除非被告有何生理上之病
    症無法射精，否則以甲女所述被告插進陰道時間長達2、3小
    時，且數次均未射精，顯然違反常理及經驗法則，再依證人
    丙○○及甲女所述，甲女當天應已酒醉意識不清，且甲女證述
    當天乙○○同事即證人丁○○有在甲女進入乙○○弟弟房間內後，
    亦隨同進入該房間，並以側抱方式抱住甲女，故甲女是否因
    酒醉意識不清而誤會實施強制性交之人，亦有疑問；另甲女
    就被告有無親吻她胸部、胸罩乙事，甲女先後亦證述不一，
    故本件在無任何物證顯示甲女遭受強制性交而擔保甲女所言
    為真之情形下，本於罪疑為輕原則，應為被告無罪之諭知云
    云。經查：
  ㈠前揭被告如何對被害人甲女為性侵害之事實，業據證人即被
    害人甲女於偵訊時證稱：「當天大約凌晨一、二點時，我喝
    酒頭有點暈，我本來到乙○○弟弟房間休息，後來乙○○又叫我
    出去當天大約凌晨1、2點時，我喝酒頭有點暈，我本來到乙○○弟弟的房間休息，後來乙○○又叫我出去喝一杯，後來我就
    出去陪甲○○喝一杯，後來我吐了，本來在客廳躺了一下，乙○○叫我到乙○○父母親的房間休息，我本來沒有要進去，繼續
    在客廳休息，當時乙○○已喝醉去休息，甲○○就把我推到乙○○
    他父母的房間休息，之後甲○○就進來，（證人哭泣不已）。
    」「（問：甲○○如何對妳性侵害？）甲○○進來後，先摸我胸
    部，我有反抗把他推開，之後他就脫掉我的褲子，摸我下體
    ，我也將他推開，叫他不要這樣做。我不記得他有無親吻我
    的胸部及下體，後來他將房間門鎖起來，我本來要起床離開
    ，但他把我壓回床上，並打我耳光，叫我不准叫，然後他就
    將他的性器插入我的陰道內，又吐口水到我的嘴裡，並叫我
    口交，將他的性器官插入我的口腔內，後來我一直哭，我一
    直求他，他才讓我離開，我本來要去找丙○○，我到乙○○房間
    開門，只看到乙○○在睡睡覺，沒有看到丙○○，所以我就逃離
    現場，後來我打電話給我堂哥求救」「（當時被告有無射精
    ？）沒有」等語（見154號偵查卷第51至52頁），復於本院
    審理時證述：「我、乙○○、丙○○、乙○○的同事我們四人一起
    於00年0月00日晚間00、00點（時間我不能確定）到乙○○家
    ，我們都在客廳裡，被告是乙○○打電話叫他來的，被告來的
    時候大約是凌晨0、0點（詳細時間不確定，被告是在我到乙○○家裡後約1個小時候才來的），當時我人在客廳裡。乙○○
    的同事在被告來之後大約半小時就離開，再來是證人丙○○離
    開，她離開時間我不知道，證人丙○○要離開時在房門外面向
    我說她要走了，我是到了凌晨0點多才走，我走的時候被告
    、乙○○還沒有離開。（你上述證人丙○○向你說她要離開的時
    候，你在房間裡做何事？）（甲女此時在流淚）我被被告關
    在房間裡面，他叫我不能出聲，在此之前被告已經先打過我
    了，還叫我不能走。（請你敘述被告如何打你的詳情？）他
    打我的耳光十幾下。（被告有無親吻你的胸部、胸罩？）都
    有」、「（你證述遭被告強制性交之期間是否有大聲呼救？
    ）他不讓我講話。（你最後如何離開？）我一直哭求他讓我
    走，他才讓我走。（你上述稱遭被告性侵完畢後多久後才離
    開乙○○的家？）我衣服穿好後馬上就走。當時大約是凌晨4
    點半鐘，正確時間我不知道」、｛你被性侵害的過程於警、
    偵訊所言，是否均實在？（告以要旨）我被被告推進去乙○○
    父親的房間睡的時候，我還沒有睡著，被被告吐口水在我嘴
    裡，並且打我耳光，並且叫我把他的口水吞進去，否則要打
    我，所以我有吞下去，他叫我幫他口交，我幫他口交之後，
    他把陰莖插入我的陰道，後來因為我很痛，我告訴他，我要
    用手幫他射精，但他說要我用嘴巴幫他口交，所以他陰莖拔
    出來之後我又幫他口交，但是因為我這次幫他口交他沒有射
    精，所以他又將陰莖插入我的陰道內，期間我只記得我上過
    二次廁所，但上廁所是在前開被告將陰莖插入我的陰道及口
    交的先後順序，我沒有辦法回想。被告一開始是先脫我的內
    、外褲，然後在整個性侵害過程中他又將我上衣和胸罩全部
    脫光，我忘記被告何時親我的胸罩、胸部。我警訊時說被告
    脫我的內、外褲後，摸我的下體，我把他手推開，叫他不要
    弄我，我筆錄中說後來我有叫，就是叫被告不要弄我。偵訊
    時我說我從乙○○弟弟房間出去陪被告喝一杯，後來我吐了，
    我是吐在客廳旁邊的廁所。其餘的過程均如警、偵訊所言」
    等語綦詳（見本院卷第60至63頁、66至67頁），查被告與甲
    女間並無恩怨糾紛，本件案發前被告並不認識甲女，案發當
    天是第1次見面，業據被告於本院審理時供述甚詳（見本院
    卷第163頁），且00年0月0日被告係受乙○○之邀前往乙○○家
    中飲酒，除據被告自承不諱外，亦據證人乙○○於本院審理時
    證述明確（見本院卷第52頁），是衡情甲女自無故意誣指或
    設計陷害被告之虞；又被害人甲女於遭性侵害後之當日早上
    即打電話給友人丙○○，哭訴其遭被告強制性交一事，業據證
    人丙○○於偵查及本院審理時證稱：被害人甲女於00年0月0日
    早上0時多許有打電話給她，在電話中邊哭邊遭被告強姦（
    暴），甲女說她想要反抗、想要走，但被告打她巴掌不讓她
    走；甲女說被告強迫對她性侵害，她反抗被告就打她巴掌，
    其有問甲女為何其和乙○○敲房門時不呼救，甲女說她沒有辦
    法出聲等語（見154號偵查卷第32頁、本院卷第73至74頁）
    ，所述案發後甲女哭訴如何遭性侵害之情節，核與甲女前揭
    所證相符，且證人丙○○於偵查時並證稱：當天早上有去被害
    人甲女住處，看到甲女在她房間一直哭，其看到甲女時，覺
    得甲女很害怕等語（見同上偵查卷第32頁），證人即甲女之
    母於偵訊時亦證述：「當天（指94 年5月1日）被害人回家
    一直哭，我問她發生什麼事，她原本都不說，她先跟她姐姐
    說她被一個不認識的人強姦，我問她為什麼，她說她前一天
    晚上跟同學到朋友家，結果就被人家強姦。（事發後甲女在
    家有無言行異於往常之處？）她經常不說話，常常哭泣，也
    常常不吃飯，因為心情不好，而且與性侵害過程有關，因為
    甲○○有令她口交，且事發時，她經期尚未結束，被告對她性
    交後，強迫她口交，讓她覺得很噁心，並常躲在房間裡不和
    我們說話」等語（見同上偵查卷第53頁），是以被害人甲女
    案發後旋即向友人哭訴遭性侵害之情及其案發後哭泣、害怕
    及噁心等身心情況觀之，足認甲女前揭所證遭被告強制性交
    乙情非虛。
  ㈡又查，被害人甲女案發當日穿著之胸罩及黑色長袖上衣所遺
    留之檢體及被告唾液棉棒，經送請內政部警政署刑事警察局
    鑑驗結果為：被告唾液與被害人沖月胸罩標示1、2處之Y甲S
    TR型別相同，不排除其來自被告或與被告具有相同父系關係
    之人；被害人甲女黑色長袖上衣袖子標示0000000處之Y甲ST
    R型別為混合型，不排除混有被告或與被告具有相同父系關
    係之人DNA等語，有該局95年1月19日刑醫字第0950011129號
    鑑驗書在卷可稽（見154號偵查卷第11頁正、反面），且94
    年5月1日案發當天在場者為被告、乙○○、丙○○、丁○○及甲女
    ，為被告所自承，並經證人乙○○、丙○○、丁○○及甲女證述在
    卷，當日並無與被告具有相同父系關係之人在場，是甲女上
    開胸罩及上衣所遺留之檢體自屬被告所遺留無訛，而被害人
    甲女胸罩標示1處在胸罩左內側，約在接觸乳頭之位置，其
    胸罩標示2處在胸罩右內側，約在接觸乳頭下方之位置，其
    黑色長袖上衣袖子標示0000000處係在左衣袖中間處，有內
    政部刑事警察局00年0月0日刑醫字第0000000000號、00年0
    月0日刑醫字第0000000000號函暨函附採證照片3紙附卷可按
    （見同上偵查卷第8至9頁、第13至14頁、第16頁），則在甲
    女胸罩兩側內側之私密處既留有被告之唾液，顯見被告與甲
    女案發當日確實有親密之接觸，且被告於案發當日早上有對
    友人乙○○坦承00年0月0日有與甲女發生性交行為等情，亦據
    證人乙○○於偵訊及本院審理及證人丙○○於本院審理時證述明
    確（見同上偵查卷第34頁、本院卷第56頁、第74頁），益見
    被害人甲女所證有與被告發生性交行為乙情非虛，復由甲女
    與被告素不相識，案發後復有哭泣、害怕及噁心等身心情況
    觀之，可知甲女並非自願與被告發生性交行為，而係遭被告
    強制性交甚明，被告辯稱其並未與甲女發生性交行為，亦未
    撫摸甲女身體或對甲女強制性交，也未在房間內對甲女掌摑
    喝令甲女不准叫云云，不足採信。至被害人甲女就被告是否
    親吻其胸部乙節，於00年0月00日偵訊時先稱「不記得」，
    後稱：「好像有」（見同上偵查卷第52頁），於本院審理時
    證述被告有親吻其胸部、胸罩等語（見本院卷第61頁），先
    後陳述固不盡相符，惟案發時間距離偵訊時間已逾1年多，
    是甲女就案發當時之細節陳述前後不一，尚難以此即謂其所
    述不可採，而本案甲女之胸罩內側既採得被告遺留之唾液，
    自應以其於本院審理時證述被告有親吻其胸部為可採。
  ㈢再查，被害人甲女於00年0月0日晚上1時30分至長庚紀念醫院
    基隆分院驗傷結果，其處女膜雖記載係舊裂傷，而非新傷痕
    ，有該院受理疑似性侵害事件驗傷診斷書附卷可按，惟若被
    害人曾有性經驗，其處女膜通常就會有裂傷的舊痕跡，且較
    為寬鬆，故之後的性行為通常不會有新傷痕；若加害人沒有
    將陰莖插入被害人陰道內（通過處女膜）或其性器官較小亦
    不會留下新傷痕等情，有財團法人長庚紀念醫院（基隆）分
    院00年0月0日（95）長庚院基字第0000號函在卷可按（見15
    4號偵查卷第43頁），而被害人甲女於偵訊時證述：其遭性
    侵害前已有性驗驗等語（見同上偵查卷第53頁），故本件被
    害人甲女之處女膜未有新傷痕，並無法為有利被告之認定。
  ㈣辯護人雖辯以甲女所述被告插進陰道時間長達2、3小時，且
    數次均未射精，有違反常理及經驗法則云云，然查，甲女所
    稱遭被告陰莖插入陰道之2、3小時，係指被告插入及拿出來
    的時間全部，中間被告有拔出陰莖，讓甲女去上廁所，業據
    證人甲女於本院審理時證述明確（見本院卷第62頁），故被
    告並非將陰莖插入甲女之陰道長達2、3小時，且陰莖插入陰
    道至射精之時間及是否射精涉及個人體質、身心狀況及外在
    環境等多種因素，本無固定標準，再參以本件並非正常情況
    下所為之性交行為，且被告當日復有飲酒，故尚難以被告陰
    莖多次進出甲女之陰道而未射精，即謂甲女所述有違常理及
    經驗法則。
  ㈤辯護人雖又以甲女當天已酒醉意識不清，且證述當天丁○○有
    在甲女進入乙○○弟弟房間內後，隨同進入並抱住甲女，而質
    疑甲女是否因酒醉意識不清而誤會實施強制性交之人云云。
    惟查，被害人甲女於本院審理時明確證述：其可以確定案發
    當天對她性侵害的對象是被告，不是乙○○的同事小蔡（即丁○○）；其在遭被告性侵害過程中，神智清楚等語（見本院卷
    第64至65頁），已否認有誤認之情形，且依證人乙○○於本院
    審理時證稱：「甲女當天只有喝一點點，甲女是不想喝酒，
    才會進入我弟弟房間休息，她走進去以及我後來叫她出來，
    她都可以自己走路，走路沒有歪歪斜斜、講話也沒有胡言亂
    語的情形」等語（見本院卷第59頁）及證人丙○○於本院審理
    時證述：「我們當天是用大杯的玻璃杯喝酒，當天乙○○倒酒
    給甲女喝，只要倒給甲女，甲女就喝，甲女梅子酒、啤酒都
    有喝，她至少有喝了十杯，她有無吐我不知道，她也不會向
    我說，看她的樣子並沒有全部醉，她並沒有意識不清，只是
    講話有點不清楚，她還可以自己走路」等語（見本院卷第75
    頁），顯見甲女案發當天雖有飲酒，但尚未達酒醉而意識不
    清之程度，自無誤認之虞；又丁○○係乙○○及丙○○於00年0月0
    日凌晨0、0時許一同進入乙○○房間不久即離去等情，業據證
    人乙○○、丙○○於本院審理時證述甚詳（見本院卷第55頁、第
    73頁），核與證人丁○○於本院審理時證稱：其係當天約凌晨
    2時許離開等語相符（見本院卷第108頁），再參以證人丙○○
    於本院審理時證稱：其約凌晨1、2時許要離開乙○○家時，打
    開大門看到被告、甲女鞋子都還在門外面，而且其查看過乙○○家裡其他房間都沒有人，只有乙○○爸爸房間鎖起來，所以
    其推斷甲女、被告應該在乙○○爸爸的房間內等語（見本院卷
    第72至73頁），顯見丁○○於當日已先行離開乙○○住處，係被
    告與甲女獨處在乙○○父親房內，故甲女所述自當天凌晨1、2
    時許至凌晨4、5時許在乙○○父親房門對其性侵害之男子，自
    為被告無誤，辯護人認甲女有誤認云云，並不足採。
  ㈥綜上所述，被告所辯均不足採。本案事證明確，被告犯行堪
    以認定，應依法論科。
二、論罪科刑
  ㈠按刑法分則加重刑罰之規定，係就常態之犯罪類型，變更其
    罪型，加重其法定刑，而成為另一獨立之罪，其罪名及構成
    要件與常態犯罪之罪名及構成要件應非相同，有罪之判決書
    ，自應諭知其罪名及構成要件；又兒童及少年福利法第70條
    第1項前段「成年人故意對兒童、少年犯罪者，加重其刑至
    二分之一」之規定，係屬刑法分則加重之性質，非僅單純之
    刑度加重，即其構成要件亦與常態犯罪之罪型不同，為一獨
    立之犯罪構成要件〔參見最高法院72年臺上字第6785號判例
    、最高法院92年第1次刑事庭會議紀錄就兒童福利法第43條
    第1項前段（即兒童及少年福利法第70條第1項前段修正前之
    條文）所稱「對兒童犯罪」加重其刑之規定，屬於刑法分則
    之加重所作之決議〕。查被害人甲女係00年0月某日生，有其
    年籍對照表在卷可稽，於被告為上述犯行時，係14歲以上未
    滿○○歲之人，屬兒童及少年福利法第2條所稱之少年，而被
    告為前揭犯行時係成年人（其係00年00月00日生，參卷附年
    籍資料），故核被告所為，係犯刑法第221條第1項、兒童及
    少年福利法第70條第1項前段之成年人對少年強制性交罪。
  ㈡又按強姦婦女而剝奪婦女之行動自由時，是否於強姦罪外，
    另成立妨害自由罪，須就犯罪行為實施經過之全部情形加以
    觀察，除該妨害自由之行為已可認為強姦行為之著手開始，
    應成立單一之強姦罪外，應認係妨害自由罪及強姦罪之牽連
    犯（最高法院68年臺上字第198號判例意旨參照）。且強姦
    罪之內容，當然含有使人行無義務之事等妨害自由之性質，
    該罪一經成立，則妨害自由行為即已包含在內，自不另成妨
    害自由之罪名（最高法院46年臺上字第1285號判例意旨參照
    ）。本件被告係起意強制性交，並著手為強制猥褻行為後，
    因被害人欲逃離現場，乃強壓被害人在床並剝奪被害人之行
    動自由，而遂行強制性交犯行，故其剝奪被害人行動自由及
    強制犯行，顯係強制性交強暴手段之著手開始，應為強制性
    交行為所吸收，不另論罪。又其於強制性交過程中撫摸、親
    吻被害人之猥褻行為，亦為強制性交之部分行為，不另論罪
    。被告係成年人對14歲以上未滿○○歲之少年故意犯罪，應依
    兒童及少年福利法第70條第1項前段規定加重其刑。
  ㈢爰審酌被告雖無前科，素行尚佳，惟其不思以正常管道解決
    個人私慾，為圖一己私欲之滿足，竟以強暴之手段對未成年
    之被害人為性侵害，其所為嚴重戕害被害人身心，並對被害
    人未來人格發展造成不良之影響，犯罪所生危害非微，暨其
    犯後一再否認犯行，毫無悔意之態度等一切情狀，量處如主
    文所示之刑，以示懲儆。又被告所犯為刑法第221條第1項之
    罪，經宣告有期徒刑4年7月，依中華民國九十六年罪減刑條
    例第3條第1項第15款規定，不得適用該條例減刑，併予說明
    。
三、末按強制治療之事由，發生在新法施行前（即95年7月1日起
    刑法施行前）者，新法施行後，應依新法第2條第1項之規定
    ，適用最有利於行為人之法律（最高法院95年第8次刑事庭
    會議決議㈡參照）。查被告行為後，刑法第91條之1關於強
    制治療之規定，於94年2月2日修正公布，並於95年7月1日施
    行，修正後刑法第91條之1規定：「犯第221條至第227 條、
    第228條、第229條、第230條、第234條、第332條第2項第2
    款、第334條第2款、第348條第2項第1款及其特別法之罪，
    而有下列情形之一者，得令入相當處所，施以強制治療：一
    、徒刑執行期滿前，於接受輔導或治療後，經鑑定、評估，
    認有再犯之危險者。二、依其他法律規定，於接受身心治療
    或輔導教育後，經鑑定、評估，認有再犯之危險者。前項處
    分期間至其再犯危險顯著降低為止，執行期間應每年鑑定、
    評估有無停止治療之必要。」修正前刑法第91條之1則規定
    ：「犯第221條至第227條、第228條、第229條、第230 條、
    第234條之罪者，於裁判前應經鑑定有無施以治療之必要。
    有施以治療之必要者，得令入相當處所，施以治療。前項處
    分於刑之執行前為之，其期間至治癒為止。但最長不得逾3
    年。前項治療處分之日數，以一日抵有期徒刑或拘役一日或
    第42條第4項裁判所定之罰金數額。」兩者比較有以下不同
    ：㈠修正前之強制治療係刑前執行，修正後則為刑後執行。㈡
    修正前規定強制治療之期間至治癒為止，但最長不得逾3年
    ；修正後規定處分期間至其再犯危險顯著降低為止，執行期
    間應每年鑑定、評估有無停止治療之必要，但無最長期間之
    限制。㈢依修正前刑法91條之1第3項規定強制治療處分之日
    數，可以折抵刑期或罰金；而修正後刑法第91條之1則刪除
    該項之規定。據上所陳，修正後刑法第91條之1有關強制治
    療規定，雖將刑前治療改為刑後治療，但治療期間未予限制
    ，且治療處分之日數，復不能折抵有期徒刑、拘役或同法第
    42條第6項裁判所定之罰金額數，是比較新舊法規定，以修
    正前刑法第91條之1對被告較有利（參見最高法院96 年度第
    3次刑事會議決議），故本案仍應依修正前刑法第91 條之1
    規定於刑前鑑定被告是否有強制治療之必要。經本院函請行
    政院衛生署基隆醫院就被告所犯之罪鑑定有無施以強制治療
    之必要，該院就被告個案史、理學檢查與臨床精神狀態檢查
    、整體性侵害相關因素分析等項目鑑定結果認：「個案為低
    危險性、低再犯率個案，故無強制治療之必要」，有該院96
    年5月9日基醫精字第0960003654號函附妨害性自主罪精神鑑
    定報告書1份在卷可參，本院斟酌上開鑑定結果，暨被告對
    被害人為本件強制性交行為之過程，尚無積極證據證明係因
    性心理異常或受其他精神疾病影響所致，因認被告並無令其
    於刑之執行前，入相當處所，施以治療之必要，附此敘明。
據上論斷，應依刑事訴訟法第299條第1項前段，兒童及少年福利
法第70條第1項前段，刑法第第221條第1項，判決如主文。
本案經檢察官乙○○到庭執行職務。
中　　華　　民　　國　　96　　年　　 8　　月　　13　　日
                  刑事第三庭審判長法  官  鄭景文
                                  法  官  林淑鳳
                                  法  官  王美婷
以上正本證明與原本無異。
對於本件判決如有不服，應於收受送達後10日內，向本院提出上
訴書狀，上訴於臺灣高等法院，並按他造當事人之人數附具繕本
。
中　　華　　民　　國　　96　　年　　8 　　月　　13　　日
                                  書記官  劉珍珍
附錄本案論罪法條：
刑法第221條第1項
對於男女以強暴、脅迫、恐嚇、催眠術或其他違反其意願之方法
而為性交者，處 3 年以上 10 年以下有期徒刑。
兒童及少年福利法第70條第1項前段
成年人教唆、幫助或利用兒童及少年犯罪或與之共同實施犯罪或
故意對其犯罪者，加重其刑至二分之一。